# 吸收合并的会计处理

提问人：小木鱼 时间：2012-12-24 20:27:17
陈版主，请教一个问题：
上市公司吸收合并 非上市公司，实现借壳上市，原上市公司 的资产剥离，非上市公司的资产装入。（非同一控制下并购） 双方以拟置入、置出的资产均以评估值计价，差额由上市公司增发股票购买。 比如：上市公司置出资产评估 1 个亿（公允值）；非上市公司置入资产评估值 10 个亿（公允值），账面值 5 个亿。 非上市公司的资产装入到上市公司的壳中，上市公司延续，非上市公司注销。 非上市公司的评估值高于账面价值，差额计入“商誉”？ 商誉的定义，支付的对价高于公允价值的差额，那么上市公司增发股票时，其对价应该是按评估价值的差额部分折股的，不应该有差额的，那么是否就不存在商誉的问题？（增发价值 9 亿的股票，购买差额资产 9亿元）
那么吸并后，支付对价的（10-1=9亿），高出非上市资产原来账面值 5 亿的差额， 4 亿元该怎么账务处理呢？ 难道按评估值调整相关资产历史计价基础？好像也违背历史计价原则。

回答人：chenyiwei
这种情况，由于原上市公司的资产和业务全部置换出去，所以在合并报表层面按照财会函[2008]60号文关于被购买的上市公司不构成业务（权益性交易）的规定处理，不会确认商誉。重组后上市公司合并报表层面的资产就是重组中置入的资产，合并报表层面应继续保持这些置入资产的原帐面价值基础，不体现评估增值。

回答人：chenyiwei
回复 小木鱼 的帖子
反向购买和借壳交易中，上市公司的个别报表层面和合并报表层面的编制基础是完全不同的。个别报表层面仍是按置入资产的评估值确认，同时按增发的股份数增加股本，差额调整资本公积。而合并报表层面对置入资产按账面价值计量。
你可看看财会便[2009]17号文。

提问人：小木鱼 时间：2014-08-15 21:49:31
买壳方，以其名下控股子公司换股借壳上市，上市公司增发股份换取买壳方持有的子公司股份。换股后上市公司成为买壳方的子公司。买壳方如何进行账务处理？按资产置换时确认的公允价值入账？原持有借壳前子公司的长期股权投资为账面价值，经过借壳上市后，持有上市公司的股份以公允价值计量，差额需要确认当期损益？买壳方在其名下子公司借壳上市成功后，需要缴纳企业所得税呐，按公允价值与账面价值之间往往差额非常之大，买壳方往往都没有那么多资金用于缴纳所得税。作为控股股东后，并没有进行减持，这些资产原始计量并没有发生改变，改变的只是市场流通环境变化，作为控股股东，未减持的情况就需要纳税是否不太合理？

回答人：chenyiwei
买壳方的会计处理可参考《计学撮要 2013 》中的“问题3-2-41（以子公司控股股权对被购买方增资实现对被购买方非同一控制下合并的处理）”。